【裁判字號】    99,審訴,1310
【裁判日期】    990617
【裁判案由】    偽造文書等
【裁判全文】
臺灣高雄地方法院刑事判決            99年度審訴字第1310號
公  訴  人  臺灣高雄地方法院檢察署檢察官
被      告  丙○○
上列被告因偽造文書等案件，經檢察官提起公訴（99年度偵字第
7406號），嗣於本院準備程序中，被告就被訴事實為有罪之陳述
，經本院告知簡式審判程序之旨，並聽取被告與公訴人之意見後
，合議庭裁定由受命法官獨任進行簡式審判程序，判決如下：
    主  文
丙○○犯侵占離本人持有物罪，處罰金新臺幣壹萬元，如易服勞
役，以新臺幣壹仟元折算壹日。又犯行使偽造私文書罪，計陸罪
，各處如附表一所示之刑（含主刑及從刑）；有期徒刑部分，應
執行有期徒刑壹年，如易科罰金，以新臺幣壹仟元折算壹日。附
表一所示偽造之「徐靜怡」署押計拾陸枚，均沒收。
    事  實
一、丙○○於民國98年8 月15日22時許後某時，在高雄市○○區
    ○○街某處，發現徐靜怡所遺失之國民身分證、健保卡各1
    張後，竟意圖為自己不法所有，將上開國民身分證、健保卡
    侵占入己。又因其無行動電話門號可使用，竟意圖為自己不
    法所有，基於詐欺取財、詐欺得利、冒用身分而使用他人身
    分證之犯意，冒用徐靜怡之名義申辦手機及SIM 卡門號，於
    98年8 月25日起至翌馨電信有限公司等處，分別在臺灣大哥
    大股份有限公司（下稱臺灣大哥大公司）、遠傳電信股份有
    限公司（下稱遠傳電信公司）、威寶電信股份有限公司（下
    稱威寶電信公司）等行動電話服務申請書等文件上申請人簽
    章欄或同意聲明等欄位內，偽造徐靜怡之簽名，而偽造上開
    申請書等文件，並連同上開國民身分證、健保卡出示予上開
    公司人員而行使之，使各該通訊公司人員誤信其為申請人本
    人，而陷於錯誤交付SIM 卡及手機等物，丙○○得手後再使
    用所申辦之門號與他人通話，均足生損害於徐靜怡及各該電
    信及通訊公司。（冒名申請之時間、地點、對象、詐得之行
    動電話號碼及所屬電信公司、偽造署押之內容數量均詳如附
    表二所示）。嗣徐靜怡接獲臺灣大哥大公司人員聯絡電話後
    ，始報警處理，而查悉上情。
二、案經徐靜怡、臺灣大哥大股份有限公司、遠傳電信股份有限
    公司、威寶電信股份有限公司訴由內政部警政署電信警察隊
    第三中隊函請國家通訊傳播委員會函送臺灣高雄地方法院檢
    察署檢察官偵查起訴。
    理  由
一、本件被告丙○○所犯係死刑、無期徒刑、最輕本刑為3 年以
    上有期徒刑以外之罪，其於準備程序中就被訴事實為有罪之
    陳述，經本院告知簡式審判程序之旨，並聽取公訴人及被告
    意見後，合議庭裁定由受命法官獨任進行簡式審判程序，合
    先敘明。
二、訊據被告對其於上揭時、地，侵占遺失物、行使偽造私文書
    等犯罪事實，於偵查及本院審理中均坦承不諱，核與被害人
    徐靜怡、證人郭芷君、翁和成、黃鈺婷、王靜如、陳立婷、
    告訴代理人乙○○、甲○○、丁○○於警詢中之證述相符，
    並有臺灣大哥大聲明書、未申請遠傳門號聲明書、未申辦門
    號聲明書各1 份、行動通信網路業務服務申請書1 份、新申
    裝/ 號碼可攜同意書1 份、行動電話/ 第三代行動電話服務
    申請書3 份、第三代行動電話服務申請書1 份、行動電話業
    務/ 第三代行動通信業務服務契約1 份、行動電話服務申請
    書2 份、暢打專案同意書2 份、行動電話預付卡服務申請書
    1 份等在卷可稽，足徵被告之任意性自白核與事實相符，應
    堪信為真實，可採為本件論罪科刑之依據。是本件事證明確
    ，被告之侵占遺失物、行使偽造私文書等犯行，均堪認定，
    應予依法論科。
三、核被告所為，係犯刑法第337 條之侵占遺失物罪、戶籍法第
    75條第3 項之冒用身分而使用他人遺失之國民身分證罪、刑
    法第216 條、第210 條之行使偽造私文書罪（附表編號1 至
    6 共6次）、刑法第339 條第1 項之詐欺取財罪（附表編號1
    至3 、5 共4 次）、刑法第339 條第2 項之詐欺得利罪（附
    表編號1 至6 共6 次）。檢察官起訴法條漏未論及戶籍法第
    75條第3 項，惟起訴書犯罪事實欄業已載明此部分犯行，故
    應於適用法條予以補充。被告於如附表所示6 次犯行中分別
    接續冒用身分而使用他人遺失之國民身分證、偽造行動通信
    網路業務服務申請書1 份、新申裝/ 號碼可攜同意書1 份、
    行動電話/ 第三代行動電話服務申請書3 份、第三代行動電
    話服務申請書1 份、行動電話業務/ 第三代行動通信業務服
    務契約1 份、行動電話服務申請書2 份、暢打專案同意書2
    份、行動電話預付卡服務申請書及署押，及分別多次接續撥
    打電話詐得之電信服務，均係各在同一時空密接之機會而為
    同一性質之行為，依一般社會健全觀念，應各認係一個行為
    之接續動作，僅各論以一罪。被告偽簽各署押之行為，係偽
    造私文書之階段行為；被告持偽造之私文書向臺灣大哥大股
    份有限公司、遠傳電信股份有限公司、威寶電信股份有限公
    司行使，其偽造私文書之低度行為，為行使之高度行為所吸
    收，均不另論罪。被告所犯上開冒用身分而使用他人遺失之
    國民身分證罪、行使偽造私文書罪、詐欺取財罪與詐欺得利
    罪，均係各以一冒名申請行動電話門號之行為同時觸犯數罪
    名，為想像競合犯，均應依刑法第55條之規定，各從一重論
    以行使偽造私文書罪。被告所犯上開侵占遺失物罪及6 次行
    使偽造私文書罪間，犯意各別，行為互殊，應予分論併罰。
四、爰審酌被告正值青年，卻不思以正當途徑獲取財物，竟為一
    己之私，冒用他人名義申請行動電話門號，並持之撥打，造
    成被害人財產之損失，並危害被害人及電信業者對於資料管
    理之正確性，所為實屬可議，惟念其犯後已坦承全部犯行、
    深表悔意、態度良好，及其犯罪之動機、目的、手段及所生
    損害等一切情狀，分別量處如主文所示之刑，並參酌被告教
    育程度為高中肄業、家境貧寒、職業服務業（參警卷調查筆
    錄受詢問人欄之記載），諭知如主文所示易科罰金之折算標
    準，並合併定其應執行之刑及依刑法第41條第8 項規定諭知
    易科罰金之折算標準。
五、扣案如附表一所示偽造「徐靜怡」之署押16枚，應依刑法第
    219 條規定，不問屬於犯人與否，均予以宣告沒收之。另該
    申請書上客戶名稱欄填寫「徐靜怡」之文字，僅在識別申請
    人為何人，並非表示申請人本人簽名之意思，尚不生偽造署
    押問題。至該等偽造之申請書既均已交付臺灣大哥大股份有
    限公司或遠傳電信股份有限公司或威寶電信股份有限公司行
    使，均已非被告所有，依法自不得併予宣告沒收，附此敘明
    。
據上論斷，應依刑事訴訟法第273 條之1 第1 項、第284 條之1
、第299 條第1 項前段，戶籍法第75條第3 項，刑法第11條前段
、第337 條、第216 條、第210 條、第339 條第1 項、第2 項、
第55條、第41條第1 項前段、第8 項、第219 條、第51條第5 款
、第9 款，刑法施行法第1 條之1 ，判決如主文。
本案經檢察官杜妍慧到庭執行職務。
中    華    民    國    99    年     6    月    17    日
                  刑事第十庭  法  官  曾子珍
以上正本證明與原本無異。
如不服本判決，應於收受送達後10日內向本院提出上訴書狀。
中    華    民    國    99    年     6    月    17    日
                              書記官  李承悌
附錄本判決論罪科刑法條全文：
中華民國刑法第337條（侵占遺失物罪）
意圖為自己或第三人不法之所有，而侵佔遺失物、漂流物或其他
離本人所持有之物者，處5 百元以下罰金。
戶籍法第75條
意圖供冒用身分使用，而偽造、變造國民身分證，足以生損害於
公眾或他人者，處5 年以下有期徒刑、拘役或科或併科新臺幣50
萬元以下罰金。
行使前項偽造、變造之國民身分證者，亦同。
將國民身分證交付他人，以供冒名使用，或冒用身分而使用他人
交付或遺失之國民身分證，足以生損害於公眾或他人者，處3 年
以下有期徒刑、拘役或科或併科新臺幣30萬元以下罰金。
中華民國刑法第210條（偽造變造私文書罪）
偽造、變造私文書，足以生損害於公眾或他人者，處5 年以下有
期徒刑。
中華民國刑法第216條（行使偽造變造或登載不實之文書罪）
行使第210 條至第215 條之文書者，依偽造、變造文書或登載不
實事項或使登載不實事項之規定處斷。
中華民國刑法第339條（普通詐欺罪）
意圖為自己或第三人不法之所有，以詐術使人將本人或第三人之
物交付者，處5 年以下有期徒刑、拘役或科或併科1 千元以下罰
金。
以前項方法得財產上不法之利益或使第三人得之者，亦同。
前二項之未遂犯罰之。
附表：
┌──┬──────┬──────┬─────┬─────────────┐
│編號│申辦門號    │申辦門號    │申請之門號│所處之主刑及從刑          │
│    │之時間      │之地點      │          │                          │
├──┼──────┼──────┼─────┼─────────────┤
│1   │98年8 月25日│高雄市前鎮區│0000000000│丙○○犯行使偽造私文書罪，│
│    │            │一心一路1 號│0000000000│處有期徒刑參月，如易科罰金│
│    │            │            │          │，以新臺幣壹仟元折算壹日。│
│    │            │            │          │臺灣大哥大行動通信網路業務│
│    │            │            │          │服務申請書、新申裝/ 號碼可│
│    │            │            │          │攜同意書；遠傳電信行動電話│
│    │            │            │          │/第 三代行動電話服務申請書│
│    │            │            │          │上偽造「徐靜怡」之署押共肆│
│    │            │            │          │枚，均沒收。              │
├──┼──────┼──────┼─────┼─────────────┤
│2   │98年8 月26日│高雄市前鎮區│0000000000│丙○○犯行使偽造私文書罪，│
│    │            │一心一路1 號│          │處有期徒刑參月，如易科罰金│
│    │            │            │          │，以新臺幣壹仟元折算壹日。│
│    │            │            │          │威寶電信行動電話服務申請書│
│    │            │            │          │、暢打專案同意書上偽造「徐│
│    │            │            │          │靜怡」之署押共貳枚，均沒收│
│    │            │            │          │。                        │
├──┼──────┼──────┼─────┼─────────────┤
│3   │98年8 月27日│高雄市小港區│0000000000│丙○○犯行使偽造私文書罪，│
│    │            │漢民路690 號│          │處有期徒刑參月，如易科罰金│
│    │            │            │          │，以新臺幣壹仟元折算壹日。│
│    │            │            │          │遠傳電信行動電話/ 第三代行│
│    │            │            │          │動電話服務申請書偽造「徐靜│
│    │            │            │          │怡」之署押共貳枚，均沒收。│
├──┼──────┼──────┼─────┼─────────────┤
│4   │98年8 月28日│高雄市小港區│0000000000│丙○○犯行使偽造私文書罪，│
│    │            │威寶電信小港│          │處有期徒刑參月，如易科罰金│
│    │            │特約中心    │          │，以新臺幣壹仟元折算壹日。│
│    │            │            │          │威寶電信行動電話預付卡服務│
│    │            │            │          │申請書偽造「徐靜怡」之署押│
│    │            │            │          │計壹枚，沒收之。          │
├──┼──────┼──────┼─────┼─────────────┤
│5   │98年8 月29日│高雄市小港區│0000000000│丙○○犯行使偽造私文書罪，│
│    │            │漢民路539 號│0000000000│處有期徒刑參月，如易科罰金│
│    │            │            │0000000000│，以新臺幣壹仟元折算壹日。│
│    │            │            │          │遠傳電信行動電話/ 第三代行│
│    │            │            │          │動電話服務申請書、威寶電信│
│    │            │            │          │行動電話服務申請書、威寶電│
│    │            │            │          │信暢打專案同意書上偽造「徐│
│    │            │            │          │靜怡」之署押共肆枚，均沒收│
│    │            │            │          │。                        │
├──┼──────┼──────┼─────┼─────────────┤
│6   │98年9 月1 日│高雄市小港區│0000000000│丙○○犯行使偽造私文書罪，│
│    │            │漢民路361 號│          │處有期徒刑參月，如易科罰金│
│    │            │            │          │，以新臺幣壹仟元折算壹日。│
│    │            │            │          │遠傳電信第三代行動電話服務│
│    │            │            │          │申請書、行動電話業務/ 第三│
│    │            │            │          │代行動通信業務服務契約偽造│
│    │            │            │          │「徐靜怡」之署押共參枚，均│
│    │            │            │          │沒收。                    │
└──┴──────┴──────┴─────┴─────────────┘
附表二：
┌──┬────────────────────┬───────┬───────┐
│編號│犯罪經過                                │偽造之署押    │通話費        │
├──┼────────────────────┼───────┼───────┤
│ 1  │丙○○於98年8月25日，持徐靜怡遺失之身分 │0000000000號申│0000000000號：│
│    │證、健保卡至高雄市前鎮區○○○路1號「翌 │請書、同意書：│新台幣（下同）│
│    │馨電信有限公司」（下稱翌馨公司），冒用徐│「徐靜怡」簽名│3963元。      │
│    │靜怡之名義申辦臺灣大哥大公司0000000000號│各1枚。       │0000000000號：│
│    │、遠傳電信公司0000000000號及搭配之行動電│0000000000號申│3342元。      │
│    │話2支，並填具申請書，致翌馨公司之銷售人 │請書：「徐靜怡│              │
│    │員郭芷君陷於錯誤，將上開門號SIM卡2張、行│」簽名2枚。   │              │
│    │動電話2支交與丙○○。                   │              │              │
├──┼────────────────────┼───────┼───────┤
│ 2  │丙○○於98年8月26日，持徐靜怡遺失之身分 │0000000000號申│0000000000號：│
│    │證、健保卡至高雄市前鎮區○○○路1號翌馨 │請書：「徐靜怡│6505元        │
│    │公司，冒用徐靜怡之名義申辦威寶電信公司  │」簽名2枚。   │              │
│    │0000000000號及搭配之行動電話1支，並填具 │              │              │
│    │申請書，致翌馨公司之銷售人員郭芷君陷於錯│              │              │
│    │誤，將上開門號SIM卡1張、行動電話1支交與 │              │              │
│    │丙○○。                                │              │              │
├──┼────────────────────┼───────┼───────┤
│ 3  │丙○○於98年8月27日，持徐靜怡遺失之身分 │0000000000號申│0000000000號：│
│    │證、健保卡至高雄市○○區○○路690號小港 │請書：「徐靜怡│1322元。      │
│    │電信有限公司，冒用徐靜怡之名義申辦遠傳電│」簽名2枚。   │              │
│    │信公司0000000000號及搭配之行動電話1支， │              │              │
│    │並填具申請書，致小港電信有限公司公司之銷│              │              │
│    │售人員翁和成陷於錯誤，將上開門號SIM卡1張│              │              │
│    │、行動電話1支交與丙○○。               │              │              │
├──┼────────────────────┼───────┼───────┤
│ 4  │丙○○於98年8月28日，持徐靜怡遺失之身分 │0000000000號申│              │
│    │證、健保卡至高雄市小港區威寶電信小港特約│請書：「徐靜怡│              │
│    │中心，冒用徐靜怡之名義申辦威寶電信公司  │」簽名1枚。   │              │
│    │0000000000號，並填具申請書，致該門市銷售│              │              │
│    │人員黃鈺婷陷於錯誤，將上開門號SIM卡交與 │              │              │
│    │丙○○。                                │              │              │
├──┼────────────────────┼───────┼───────┤
│ 5  │丙○○於98年8月29日，持徐靜怡遺失之身分 │0000000000號申│0000000000號：│
│    │證、健保卡至高雄市○○區○○路539號震旦 │請書：「徐靜怡│880元。       │
│    │通訊行，冒用徐靜怡之名義申辦臺灣大哥大公│」簽名2枚。   │0000000000號：│
│    │司0000000000號、遠傳電信公司0000000000號│0000000000號申│2388元。      │
│    │、威寶電信公司0000000000號及筆記型電腦1 │請書：「徐靜怡│0000000000號：│
│    │台，並填具申請書，致該通訊行銷售人員王靖│」簽名1枚。   │794元。       │
│    │如陷於錯誤，將上開門號SIM卡3張、筆記型電│              │              │
│    │腦1台交與丙○○。                       │              │              │
├──┼────────────────────┼───────┼───────┤
│ 6  │丙○○於98年9月1日，持徐靜怡遺失之身分證│0000000000號申│00000000000號 │
│    │、健保卡至高雄市○○區○○路361號遠傳電 │請書：「徐靜怡│：363元。     │
│    │信公司小港服務中心，冒用徐靜怡之名義申辦│」簽名2枚。   │              │
│    │遠傳電信公司0000000000號及搭配之無線網卡│服務契約：「徐│              │
│    │1張，並填具申請書，致該中心之銷售人員陳 │靜怡」簽名1枚 │              │
│    │立婷陷於錯誤，將上開門號SIM卡1張、無線網│。            │              │
│    │卡1張交與丙○○。                       │              │              │
└──┴────────────────────┴───────┴───────┘

司法院資訊處製作；財團法人民間司法改革基金會備份。
